臺灣宜蘭地方法院民事裁定　九十年度再字第一號
　　再審原　告　甲○○
　　　　　　　　　　　　送達代.
　　　　　　　　　　　　　　　.
　　訴訟代理人　謝諒獲
　　　　　　　　張勤
　　再審被　告　乙○○
　　　　　　　　丙○○
右當事人間請求返還不當得利等事件，再審原告對於中華民國八十八年十二月二十四
日本院八十八年度訴字第五十二號確定判決提起再審之訴，本院裁定如左：
　　主　　　文
再審之訴駁回。
再審訴訟費用由再審原告負擔。
　　理　　　由
一、按再審之訴，應於三十日之不變期間內提起。前項期間自判決確定時起算，但再
　　審之理由知悉在後者，自知悉時起算。民事訴訟法第五百條第一項、第二項定有
　　明文。是提起再審之訴之原告，如主張其再審理由知悉在後者，應就所主張之事
　　實負舉證之責任。又對於第二審判決於上訴期間內提起上訴者，其上訴因不合法
　　而被以裁定駁回時，在該裁定確定前，尚無從斷定上訴為不合法。因之，應於駁
　　回上訴之裁定確定時，始知悉原判決確定（司法院院解字第三○○七號解釋參照
　　），故對於該原判決提起再審之訴者，其提起再審之訴之不變期間，應自駁回上
　　訴之裁定確定時起算（最高法院著有三十年抗字第四四三號、六十七年台抗字第
　　四九五號判例意旨參照）。
二、本件聲請再審意旨：如附件所載。
三、經查：
　（一）本件再審原告前於民國八十八年二月一日依債務不履行、侵權行為、不當得
　　　　利、習慣及法理等法律關係，請求：(一)再審被告乙○○、丙○○應連帶給付
　　　　其（ａ）新台幣一百萬元，或（ｂ）美金三萬七千九百五十六元，得按給付
　　　　時台灣銀行賣出匯率折合新台幣後，以（ａ）（ｂ）二者較高者給付之，及
　　　　自民國八十年十一月十日起至清償之日止之法定遲延利息；(二)再審被告二人
　　　　應連帶給付原告新台幣六十一萬元，及自八十八年一月五日起至清償之日止
　　　　之法定遲延利息；(三)再審被告乙○○應將辦理坐落宜蘭縣冬山鄉○○段第貳
　　　　零伍、貳零陸、貳零柒、貳參柒、貳參捌、貳參玖、柒壹陸、柒壹柒、柒壹
　　　　捌、柒壹玖、柒貳零、柒貳壹及柒貳貳地號土地所有權移轉登記所需要之印
　　　　鑑及登記申請書、登記原因証明文件、本人身份証明、印鑑証明書、授權書
　　　　、戶籍資料、稅單、簽印妥移轉登記書表、其他由中央地政機關依法規定應
　　　　提出之証明文件交付再審原告，及配合再審原告將上開十三筆土地在本院，
　　　　或本院指定之場所，或再審原告自行決定之場所，拍賣並辦理所有權移轉登
　　　　記予買受人。(四)再審被告二人在台澎金馬地區以外之案件對原告之送達文件
　　　　及調查証據，應遵守「外國法院委託事件協助法」及「司法協助事件之處理
　　　　程序」之規定。經本院審理後，認其請求均為無理由，而於八十八年十二月
　　　　二十四日以八十八年度訴字第五二號判決駁回。再審原告對本院前開判決不
　　　　服提起上訴，未據繳納裁判費，上訴後經臺灣高等法院限期命其補正，逾期
　　　　未遵行，而由該院以上訴不合法，於八十九年五月八日以八十九年上字第一
　　　　九一號裁定上訴駁回。再審原告對該裁定不服再提出抗告，復經最高法院認
　　　　無理由，於八十九年七月二十七日以八十九年台抗字第三六六號裁定抗告駁
　　　　回確定，再審原告及再審被告同於八十九年八月十四日收受裁定送達等情，
　　　　業經本院調閱前開歷審民事卷宗細閱無訛，並有本院八十八年度訴字第五二
　　　　號民事判決、臺灣高等法院八十九年度上字第一九一號裁定、最高法院八十
　　　　九年台抗字第三六六號民事裁定各一件在卷可按。
　（二）本件再審原告主張本院前開確定判決，有：(一)民事訴訟法第四百九十六條第
　　　　一項第一款所定「判決法院之適用法規顯有錯誤」：再審原告請求再審被
　　　　告應連帶給付其（ａ）新台幣一百萬元，或（ｂ）美金三萬七千九百五十六
　　　　元，得按給付時台灣銀行賣出匯率折合新台幣後，以（ａ）（ｂ）二者較高
　　　　者給付之，及自民國八十年十一月十日起至清償之日止之法定遲延利息部分
　　　　，與臺灣士林地方法院八十七年度重訴第三三七號民事事件之訴訟標的不同
　　　　，並無違背一事不再理原則；再審原告提起上訴，就繳納上訴費用乙節已
　　　　向本院聲請訴訟救助，應由本院核定及裁定應否繳納，不應一併檢送臺灣高
　　　　等法院；再審原告確有借用再審被告名義登記財產之事實，此由所有權狀
　　　　、銀行存單、存摺、印章均由再審原告保管，及證人黃智達於該案到庭陳述
　　　　之證詞可證；就右述借用名義事實，法院未予調查證據，歪曲證據，逕認
　　　　再審原告未盡舉證之責；再審原告得請求再審被告應遵守「外國法院委託
　　　　事件協助法」及「司法協助事件之處理程序」之規定；(二)前開條項第三款所
　　　　定「組織不合法」：該民事事件雖有宣示判決筆錄，但實際上並未宣示；(三)
　　　　前開條項第五款所定「當事人於訴訟未經合法代理」：再審被告之訴訟代理
　　　　人未受當事人委任等事由，故提起本件再審。然揆諸首揭理由第一項之說明
　　　　，其提起再審之訴之不變期間，應於前開最高法院裁定確定之日起三十日內
　　　　為之，查再審原告於八十九年八月十四日收受最高法院前開裁定，加計三十
　　　　日及在途期間四日後為八十九年九月十七日，因末日為星期日，故再審原告
　　　　提起本件再審，最遲應於同年九月十八日提出，然再審原告遲至九十年三月
　　　　十九日始向本院提出本件再審之訴，顯已逾提出再審之不變期間。
　（三）再審原告雖主張：(一)九十年三月十四日在最高法院閱卷時，始發現本院將右
　　　　述訴訟救助聲請狀檢送臺灣高等法院；(二)九十年三月十三日收受臺灣高等法
　　　　院九十年度抗字第三九四號裁定，才知本院前開判決與臺灣士林地方法院八
　　　　十七年度重訴第三三七號民事事件之訴訟標的不同；(三)九十年三月十六日清
　　　　查再審原告該案訴訟代理人黃福雄出入境資料，及閱讀本院八十八年度訴字
　　　　第五二號民事卷宗之委任狀，發覺黃福雄於受委任之日並未到達我國駐美單
　　　　位，委任狀非被告二人所為；(四)九十年三月十六日與一律師討論本案時，經
　　　　律師告知實務上民事判決絕大多數均未宣示，即提起本件再審之訴，故未逾
　　　　提起再審之不變期間云云。然查：(1)系爭訴訟救助聲請狀，於八十九年二月
　　　　十六日連同八十八年度訴字第五二號民事卷宗檢送臺灣高等法院後，該院已
　　　　於八十九年二月二十三日以八十九年度聲字第十三號裁定聲請駁回，該裁定
　　　　於同年三月十六日送達再審原告，其並於同年三月二十日提出抗告，此業經
　　　　本院調閱臺灣高等法院八十九年度聲字第十三號、最高法院八十九年度抗字
　　　　第三０四號等民事卷宗核閱屬實，則再審原告於收受臺灣高等法院前開裁定
　　　　送達時，自已知悉上情。(2)本院八十八年度訴字第五二號民事事件與臺灣士
　　　　林地方法院八十七年度重訴第三三七號民事事件之訴訟標的是否同一，當事
　　　　人應可認知，無待法院判決確定，且前開臺灣士林地方法院八十七年度重訴
　　　　第三三七號民事事件經上訴臺灣高等法院後，該院於八十九年五月十日即以
　　　　八十八年度重上字第二六五號民事判決認定再審原告之上訴一部有理由、一
　　　　部無理由，此亦有該判決一件附卷可佐，再審原告收受判決時亦已知悉法院
　　　　之判斷。(3)再審原告主張再審被告於本院前開民事事件之訴訟代理人未受合
　　　　法委任云云，並未舉證證明其於九十年三月間始知悉上情。況民事訴訟法第
　　　　四百九十六條第一項第五款規定提起再審之訴，應僅限於代理權欠缺之一造
　　　　當事人始得為之，他造當事人亦不得據為再審原因（最高法院七十六年度台
　　　　再字第五三號裁判意旨參照）。(4)本院八十八年度訴字第五十二號民事事件
　　　　於八十八年十二月二十四日宣判，有宣示判決筆錄在卷可稽，再審原告主張
　　　　本院前開民事判決未經宣示，組織不合法，並未提出具體證據佐證以實其說
　　　　。況所謂法院組織不合法，係指合議庭之案件不依照法定人數出席審判，或
　　　　參與判決之法官未列席言詞辯論等而言，本院上開事件之判決縱有再審原告
　　　　主張之情事，亦與右述規定有所不符。從而，依上述及首揭理由第一項之說
　　　　明，再審原告主張其提起再審之理由均知悉在後乙節，並無足採。是再審原
　　　　告逾期提起本件再審之訴，為不合法，應予駁回。
四、據上論結，本件再審之訴為不合法，依民事訴訟法第五百零二條第一項、第九十
　　五條、第七十八條裁定如主文。
中　　　華　　　民　　　國　　九十一　　年　　 十一　　 月　　二十一　　日
　　　　　　　　　　　　　　　　　　臺灣宜蘭地方法院民事庭
~B法　　　官　林翠華
右正本證明與原本無異。
如對本裁定抗告須於裁定送達後十日內向本院提出抗告狀。
中　　　華　　　民　　　國　　九十一　　年　　 十一　　 月　　 十三　　 日
~B法院書記官　沈峰巨
